【裁判字號】    98,台上,1897
【裁判日期】    980409
【裁判案由】    貪污等罪
【裁判全文】
最高法院刑事判決            九十八年度台上字第一八九七號
上  訴  人  甲○○
選任辯護人  王進勝律師
上  訴  人  乙○○
選任辯護人  吳建勛律師
上  訴  人  丙○○
選任辯護人  陳正男律師
            侯勝昌律師
            朱淑娟律師
上  訴  人  戊○○
            己○○
            庚○○
            辛○○
            上列四人共同送達處所  高雄市○○區○○路100
共      同
選任辯護人  林慶雲律師
            陳正男律師
            林石猛律師
上  訴  人  丁○○  男民國33年5月5日生
上列上訴人等因貪污等罪案件，不服台灣高等法院高雄分院中華
民國九十七年九月四日第二審判決（九十七年度上訴字第五二六
號，起訴案號：台灣高雄地方法院檢察署九十五年度偵字第一０
八九三號），提起上訴，本院判決如下：
    主  文
原判決關於丁○○交付賄賂及甲○○、乙○○、丙○○、戊○○
、己○○、庚○○、辛○○部分均撤銷，發回台灣高等法院高雄
分院。
其他上訴駁回。
    理  由
一、撤銷部分：
本件原判決撤銷第一審關於上訴人乙○○、戊○○、己○○、庚
○○、辛○○部分之科刑判決，改判依牽連犯關係，從一重論處
乙○○連續犯貪污治罪條例之違背職務期約賄賂罪刑；改判論處
戊○○、己○○、庚○○、辛○○共同連續犯貪污治罪條例第十
一條第三項、第一項之交付賄賂各罪刑，及均予以減刑。維持第
一審論處上訴人丁○○關於共同不具貪污治罪條例第二條人員之
身分，而對於依據法令從事公務之人員，關於違背職務之行為，
交付賄賂罪刑，及予以減刑；維持第一審分別依牽連犯關係，從
一重論處上訴人甲○○、丙○○依據法令從事公務之人員，對於
違背職務之行為，收受賄賂各罪刑，及均予以減刑；駁回彼等在
第二審之上訴，固均非無見。
惟查：(一)原判決理由雖謂法務部調查局航業海員調查處就甲○○
與梁國安，戊○○與辛○○、楊弘毅、薛理玉所使用行動電話通
話時之監聽錄音，並無違法取證之瑕疵，該監聽所得之對話錄音
及其根據通話內容載為文字之譯文，有證據能力（見原判決第十
三、十四頁）。然通訊監察錄音帶，係以錄音機將監察電話之通
訊內容，直接錄在空白錄音帶上製成。其係非透過人之意思活動
予以傳達之證據，屬於物證，固有證據能力。而通訊監察譯文，
係調查員播放通訊監察錄音帶，依其聽取之內容，轉譯作成，為
透過人之意思活動予以傳達之證據，屬調查員於審判外之書面陳
述，依刑事訴訟法第一百五十九條第一項規定，除法律有規定者
外，不得作為證據。原判決未說明上開通訊監察譯文（通訊監察
作業報告表），及戊○○與己○○、乙○○、某不詳姓名男子（
行動電話為0000000000）間、庚○○與己○○、辛○
○、戊○○間行動電話之通訊監察譯文（見原判決第二十七、二
十八、三十一、三十二、三十六、三十七頁），有無傳聞法則之
例外情形，竟認定有證據能力或逕採為證據，尚有未合。(二)甲○
○辯稱：查驗愛地雅企業股份有限公司進口之木地板，有用尺量
，發現誤差是在可容許範圍內，無更正之必要等語。而證人即當
時擔任高雄關稅局中興分局驗貨股長之趙政雄於第一審亦證稱：
「（關稅實務上，進口木地板是否為免稅的貨品？）對。」、「
（依海關實務作法，驗貨關員查驗的時候，查驗的木材尺寸是否
容許有些微的誤差值？或必須要精確無誤？）查驗木板不可能跟
金屬材料一樣，因其質地比較軟，不可能規定精確無誤，容許有
百分之二十的誤差。」、「（如果進口木地板的尺寸寬度只比申
報多出一釐米，是否符合規定，可以放行？）木材差多少都可以
通關，只是處罰的問題。」（見第一審卷(一)第四四０、四四一頁
）。該項證述如果非虛，係屬有利於甲○○之證據。是否足採，
原判決未見說明，自屬理由不備。(三)原判決事實壹之ㄧ記載丁○
○係以上開木板進口報關，遭關員甲○○刁難，須向甲○○行賄
為由，向正昌報關行盧正義請領新台幣（下同）二千元後，將其
中八百元用以行賄交付甲○○（見原判決第四、五頁）。丁○○
既係因受甲○○刁難，始向盧正義請款交付賄賂，則能否認其與
盧正義主觀上有關於違背職務之行為，交付賄賂之意思，而成立
交付賄賂罪，不無研求餘地。(四)原判決事實壹之三，並未認定庚
○○如何有參與該部分犯罪，乃理由竟謂庚○○有該部分之犯行
，有事實與理由矛盾之違法。(五)原判決理由貳、三、(四)之2 認定
，若來貨第一項原即為可堪用未逾百分之五十，戊○○何需另外
與驗貨課人員談妥要他們報未逾百分之五十等情（見原判決第二
十九頁）。然證人即當時擔任高雄關稅局機動隊隊員之曾茂森於
法務部調查局南部地區機動工作組證稱：「（前開進口報單BE/9
4/X373/0415申報貨名第一項申報之『 USED COPY MACHINE MAIN
FRA ME』＜舊影印機零件＞是否確如報單上所註記「未逾整體百
分之五十」？）『未逾整體百分之五十』，係指『可堪用部分未
逾整部機器百分之五十』，是屬該驗貨員的權責，依當時查驗狀
況，該批影印機均如報單乙○○所載之缺少感光系統、自動送稿
、碳粉槽、滾筒、操作面板、顯像槽、主機板、玻璃掃瞄器，故
本隊人員對於乙○○之認定結果並不反對」（見偵查卷(二)第一七
三頁）。該項證述倘若屬實，係屬有利於乙○○之證據。是否足
採，原判決未見說明，殊有未合。(六)原判決理由一面記載乙○○
就犯罪事實三、四所為，均係犯刑法第二百十六條、第二百十三
條行使公務員登載不實文書罪及貪污治罪條例第四條第一項第五
款之對於違背職務之行為期約、收受賄賂罪（見原判決第四十六
頁倒數第二行起至第四十七頁第二行）。一面又記載公訴意旨認
乙○○係犯貪污治罪條例第四條第一項第五款之收受賄賂罪，尚
無證據足資證明，公訴意旨認犯該罪，尚有誤會（見原判決第四
十七頁第二行至第七行）。不無矛盾。(七)乙○○於原審聲請傳訊
證人阮國忠，欲證明其於BD/93/V685/6741 號出口報單之簽名，
是否依過去慣例等，及請求調閱高雄港務局前鎮分局稽查課該次
會驗工作報告之資料，以證明乙○○確依該次查驗結果據實登載
（見原審卷(一)第二十八頁、卷(二)第一六二頁）。原審未予傳訊及
調閱，既未說明無調查之必要，以裁定予以駁回，又未於判決內
說明其不必調查之理由，自有應於審判期日調查之證據未予調查
之違法。(八)丙○○一再否認有收受辛○○交付之賄款三千元。而
辛○○於法務部調查局航業海員調查處高雄站詢問及檢察官訊問
時，雖證述在丙○○辦公室外，將三千元交付等語（見偵查卷(一)
第二九五至三００頁、第三二一至三二八頁）。然除其證述外，
是否有其他證據足資佐證，原審未予調查審認，亦有應於審判期
日調查之證據未予調查之違法。以上或係上訴意旨所指摘，或為
本院得依職權調查之事項，應認原判決關於丁○○交付賄賂及甲
○○、乙○○、丙○○、戊○○、己○○、庚○○、辛○○部分
有撤銷發回之原因。至原判決不另為無罪諭知部分，基於審判上
不可分原則，應併發回。
二、駁回部分：
按刑事訴訟法第三百七十六條所列各罪之案件，經第二審判決者
，不得上訴於第三審法院，為該法條所明定。丁○○詐欺取財部
分，原審係依刑法第三百三十九條第一項論處罪刑，核屬刑事訴
訟法第三百七十六條第四款之案件。依首開說明，既經第二審判
決，自不得上訴於第三審法院，丁○○猶提起上訴，顯為法所不
許，應予駁回。
據上論結，應依刑事訴訟法第三百九十五條前段、第三百九十七
條、第四百零一條，判決如主文。
中    華    民    國  九十八  年    四    月    九    日
                      最高法院刑事第二庭
                          審判長法官  莊  登  照
                                法官  陳  世  淙
                                法官  許  錦  印
                                法官  吳  昆  仁
                                法官  蕭  仰  歸
      本件正本證明與原本無異
                                      書  記  官
中    華    民    國  九十八  年    四    月   十四   日
                                                      v


司法院資訊處製作；財團法人民間司法改革基金會備份。
